【裁判字號】    99,交聲,4062
【裁判日期】    991130
【裁判案由】    聲明異議
【裁判全文】
臺灣臺中地方法院交通事件裁定        99年度交聲字第4062號
原處分機關  交通部公路總局臺中區監理所臺中市監理站
異  議  人
即受處分人  黃靜宜
上列異議人即受處分人因違反道路交通管理處罰條例事件，不服
交通部公路總局臺中區監理所臺中市監理站中華民國95年1 月20
日裁監稽違字第裁61-GC0000000號裁決書所為之處分，聲明異議
，本院裁定如下：
    主  文
異議駁回。
    理  由
一、原處分意旨略以：異議人即受處分人黃靜宜（下稱受處分人
    ），於民國94年11月9 日16時54分許，騎乘車牌號碼PY7-97
    0 號重型機車，行經臺中市○○路與北平路口處，因「未依
    規定兩段式左轉」之違規，經臺中市警察局第五分局文昌派
    出所製開中市警交字第GC0000000 號舉發違反道路交通管理
    事件通知單（下稱舉發通知單），依違反道路交通管理處罰
    條例第48條第1 項第2 款規定當場舉發。原處分機關遂於95
    年1 月20日以裁監稽違字第裁61-GC0000000號裁決書，裁處
    受處分人罰鍰新臺幣（下同）1,800 元，並依同條例第63條
    第1 項規定，記違規點數1 點等語。
二、受處分人異議意旨略以：伊未收到本件罰單之副本，致未繳
    納罰鍰；又因逾期未繳款致遭裁處1,800 元罰鍰，受處分人
    對此有異議，並願受紅燈右轉罰鍰600 元之處分，爰聲明異
    議等語。
三、按處理違反道路交通管理事件，有關文書送達之程序，依行
    政程序法之規定；送達，於應受送達人之住居所、事務所或
    營業所為之；於應送達處所不獲會晤應受送達人時，得將文
    書付與有辨別事理能力之同居人、受僱人或應送達處所之接
    收郵件人員。應受送達人或其同居人、受僱人、接收郵件人
    員無正當理由拒絕收領文書時，得將文書留置於應送達處所
    ，以為送達；又送達不能依前2 條規定為之者，得將文書寄
    存送達地之地方自治或警察機關，並作送達通知書2 份，1
    份黏貼於應受送達人住居所、事務所、營業所或其就業處所
    門首，另1 份交由鄰居轉交或置於該送達處所信箱或其他適
    當位置，以為送達。前項情形，由郵政機關為送達者，得將
    文書寄存於送達地之郵政機關。寄存機關自收受寄存文書之
    日起，應保存3 個月，違反道路交通管理事件統一裁罰基準
    及處理細則第5 條，行政程序法第72條第1 項前段、第73條
    第1 項、第3 項、第74條分別定有明文。準此，送達舉發違
    反道路交通管理事件通知單，若依行政程序法第74條規定為
    寄存送達者，於合法寄存送達時即發生送達效力。次按受處
    分人不服道路交通管理處罰條例第8 條主管機關所為之處罰
    ，得於接到裁決書之翌日起20日內，向管轄地方法院聲明異
    議，同條例第87條第1 項定有明文。又按依前開規定向管轄
    法院聲明異議之期間，自裁決送達之翌日起算，並得依法扣
    除在途期間及聲請回復原狀；法院認聲明異議不合法律上之
    程式或其異議權已經喪失者，應以裁定駁回之，但其不合法
    律上之程式可補正者，應先定期命為補正，逾期不補正者，
    即予駁回，道路交通事件處理辦法第11、17條分別定有明文
    。
四、經查，本件受處分人係對原處分機關於95年1 月20日所為裁
    監稽違字第裁61-GC0000000號裁決書之處分，聲明異議，並
    以前詞置辯。惟查，受處分人之戶籍地址，原在「臺中市○
    ○里○○路21之8 之7 號」，嗣自94年1 月14日起設籍於「
    臺中市○區○○路合作大樓3 之18號」，99年8 月30日再改
    設籍於「臺中市○區○○路372 之2 號7 樓」等情，有全戶
    戶籍基料查詢結果及遷徙紀錄資料查詢結果在卷足憑。足見
    本件受處分人94年11月9 日違規時，其戶籍地址係在「臺中
    市○區○○路合作大樓3 之18號」；又受處分人違規時，固
    未實際居住於上開戶籍地址，然亦未居住於「臺中市○○里
    ○○路21之8 之7 號」，舉發通知單上所載受處分人地址「
    臺中市○○里○○路21之8 之7 號」，係因伊身份證未更換
    ，警方乃依其舊身分證上之地址填載所致，此有本院公務電
    話紀錄在卷可參。從而受處分人既未告知警方或原處分機關
    其實際居住地址，以供送達，自應以其依戶籍法所為之戶籍
    登記地址為送達地址。是以原處分機關委託郵政機關依受處
    分人違規時之戶籍地址「臺中市○區○○路合作大樓3 之18
    號」送達前開裁決書，因未獲會晤受處分人本人，亦無可代
    為收受文書之同居人、受僱人及接收郵件人員，郵務人員乃
    於95年1 月25日將上開裁決書寄存於臺中民權路郵局，並作
    送達通知書2 份，1 份黏貼於應受送達人住居所門首，另1
    份置於該送達處所信箱或其他適當位置以為送達，而完成寄
    存送達程序，此亦有送達證書影本1 紙在卷可稽。揆諸上揭
    規定，本件裁決書自寄存之日即生合法送達之效力。再者，
    本件受處分人之前開地址與處罰機關所在地乃在同一鄉、鎮
    、市，依法不扣除在途期間。準此，受處分人倘對上開裁決
    書之處分不服，依前揭規定，自應於裁決書合法送達之翌日
    起算20日內，向原處分機關提出聲明異議狀，始為適法。茲
    受處分人遲至99年11月12日始向原處分機關遞狀聲明異議，
    有該聲明異議狀上原處分機關收文章日期戳記可考，顯已逾
    20日之異議期間，其聲明異議自屬違背法律上之程式，且無
    從補正，為不合法，應予駁回。
五、又本件違規事件，係警方當場舉發，警方並當場交付舉發通
    知單通知聯予受處分人收受，此觀諸舉發通知單上受處分人
    簽章欄即明；而上開舉發通知單上業已載明受處分人得採語
    音轉帳、郵繳或向金融機構繳納罰鍰。是舉發單位既已當場
    交付舉發通知單通知聯予受處分人，自無再寄送舉發通知單
    之理。受處分人辯稱伊並未收受罰單（按即舉發通知單）副
    本，故未繳款云云，尚與事實不合，不足採信，併此敘明。
六、據上論斷，應依道路交通事件處理辦法第17條前段，裁定如
    主文。
中    華    民    國    99    年    11    月    30    日
                  交通法庭  法  官  黃佩韻
以上正本證明與原本無異。
如不服本裁定應於送達後5日內向本院提出抗告狀(應附繕本)並
敘述抗告之理由。
                            書記官  林柏名
中    華    民    國    99    年    11    月    30    日

司法院資訊處製作；財團法人民間司法改革基金會備份。
